臺灣新竹地方法院民事簡易判決
                                  109年度竹北簡字第252號
原      告  栢安里莎
訴訟代理人  栢添琳  
被      告  林立源  
上列當事人間請求損害賠償事件，經原告提起刑事附帶民事訴訟
，由本院刑事庭裁定移送前來（109 年度附民字第34號），本院
於民國109 年11 月18日辯論終結，判決如下：
    主      文
被告應給付原告新臺幣柒萬壹仟柒佰參拾元，及自民國一○九年
一月三十一日起至清償日止，按週年利率百分之五計算之利息。
原告其餘之訴駁回。
訴訟費用由被告負擔百分之三十九，餘由原告負擔。
本判決第一項得假執行。
原告其餘假執行之聲請駁回。
    事實及理由
壹、程序部分：
    本件原告於刑事程序中提起附帶民事訴訟時，原聲明固請求
    被告林立源、BASMAYOR ANGELIE PAO應連帶賠償原告新臺幣
    （下同）50萬元，及自起訴狀繕本送達翌日起至清償日止，
    按年利率百分之5 計算之利息；惟本院109 年度易字第6 號
    刑事案件，並未就BASMAYOR ANGELIE PAO犯行部分進行審理
    ，並僅將被告林立源部分，依刑事訴訟法第504 條第1 項規
    定，裁定移送本院民事庭，則本件之審理範圍僅限於被告林
    立源部分。又原告於本院訴訟進行中，更正聲明為：被告林
    立源應給付原告183,040 元，及自起訴狀繕本送達翌日起至
    清償日止，按年息百分之5 計算之利息，有本院民國109 年
    10月7 日言詞辯論筆錄可參（見本院訴字卷一第28頁），合
    先說明。
貳、實體部分：
一、原告主張：原告因與被告女友BASMAYOR ANGELIE PAO有金錢
    糾紛，於108 年2 月3 日上午11時30分許，在新竹縣湖口鄉
    民生街民生市場向BASMAYOR ANGELIE PAO追討債務時，被告
    及BASMAYOR ANGELIE PAO竟共同基於傷害之犯意聯絡，BASM
    AYOR ANGELIE PAO先以徒手方式推原告，被告則以徒手方式
    毆打原告，並將原告推倒在地，致原告受有右側顴骨骨折、
    頭部外傷併右臉及右下巴瘀傷、左太陽穴瘀青及左骨盆瘀青
    等傷害。原告因受上開傷害，支出醫療費新臺幣（下同）7,
    840 元、醫院住院伙食費2,400 元、108 年2 月3 日至4 月
    15日之看護費20,000元、交通費2,800 元、2 個月不能工作
    之損失60,000元、精神慰撫金60,000元、原告配偶請假照顧
    小孩之費用30,000元，合計183,040 元。爰依民法第184 條
    第1 項前段、第185 條、第193 條第1 項、第195 條第1 項
    規定提起本件訴訟，並聲明：被告應給付原告183,040 元，
    及自起訴狀繕本送達翌日起至清償日止，按年息百分之5 計
    算之利息；願供擔保請准宣告假執行。
二、被告則以：本案起因為原告一直來攻擊伊，伊僅能還手回應
    ；且事實上係伊拿錢給原告請其交給BASMAYOR ANGELIE PAO
    ，BASMAYOR ANGELIE PAO並未積欠原告金錢；事故發生後，
    原告曾於108 年10月間偕同家人，前往伊家砍伐檸檬樹，故
    認原告無精神受損。伊就原告請求之不能工作損失及精神賠
    償部分有意見，且伊應僅需負擔2 分之1 之責任等語。答辯
    聲明：原告之訴駁回。
三、得心證之理由：
㈠、原告主張其因與被告女友BASMAYOR ANGELIE PAO有金錢糾紛
    ，於108 年2 月3 日上午11時30分許，在新竹縣湖口鄉民生
    街民生市場向被告女友追討債務時，被告及伊女友竟共同基
    於傷害之犯意聯絡，被告女友先以徒手方式推原告，被告則
    以徒手方式毆打原告，並將原告推倒在地，致原告受有右側
    顴骨骨折、頭部外傷併右臉及右下巴瘀傷、左太陽穴瘀青及
    左骨盆瘀青等傷害之事實，業據提出國立臺灣大學醫學院附
    設醫院新竹分院（以下簡稱臺大醫院新竹分院）門診醫療費
    用收據、住院醫療費用收據、電子病歷、診斷證明書，天主
    教仁慈醫療財團法人仁慈醫院（下簡稱仁慈醫院）傷害診斷
    證明書、醫療單據等為證（見本院訴字卷二第8-1 頁至第10
    0-1頁）；被告則以前詞置辯。經查：
  １證人即案發當日在事故現場之原告子栢○菁於警詢時稱：我與
    媽媽即原告買雞肉遇到被告及BASMAYOR ANGELIE PAO ，原
    告就問BASMAYOR ANGELIE PAO有關於委託她在菲律賓購物的
    事情，詢問BASMAYOR ANGELIE PAO有無將剩下的錢交給菲律
    賓的家人。但BASMAYOR ANGELIE PAO沒有回答，並用手推原
    告，還叫被告動手打原告，原告也還手反擊。一直打到原告
    沒力氣後，雞肉攤老闆的兒子與賣魚的老闆出來勸阻，被告
    他們才離開等語（見本院訴字卷一第88頁）；核與證人BASM
    AYOR ANGELIE PAO於警詢中稱：被告在我身後看到，就跑來
    將我們分開，原告就更生氣，一直打被告，被告也很生氣並
    予反擊，用拳頭打到原告的右臉部，原告更生氣，用拳頭打
    我的左臉後，一直打我。而被告則一直跟原告打架。後來我
    叫被告不要再打了，便要離開，但原告又追過來，被告就用
    手阻擋，並把她推倒在地上，接著很生氣又打她，於是我就
    趕快拉走被告，離開民生市場等情（見本院訴字卷一第79頁
    ），雖互有出入，然渠等就原告無力反擊（遭推倒在地）後
    ，被告仍持續毆打原告一節大致相符，足見原告主張遭被告
    徒手毆打及推倒在地乙節，要非無據。
  ２被告雖辯以係因原告主動且一直攻擊伊，伊始還手云云：惟
    按正當防衛必須對於現在不法之侵害始得為之，侵害業已過
    去，即無正當防衛可言，至彼此互毆，又必以一方初無傷人
    之行為，因排除對方不法之侵害而加以還擊，始得以正當防
    衛論，故侵害已過去後之報復行為，與無從分別何方為不法
    侵害之互毆行為，均不得主張防衛權（最高法院30年上字第
    1040號判例參照）。又衡之一般社會經驗法則，互毆係屬多
    數動作構成單純一罪而互為攻擊之傷害行為，縱令一方先行
    出手，而還擊之一方在客觀上茍非單純對於現在不法之侵害
    為必要排除之反擊行為，因其本即有傷害之犯意存在，則對
    其互為攻擊之還手反擊行為，自無主張正當防衛權之餘地（
    最高法院84年度台非字第208 號判決要旨參照）。查被告雖
    抗辯當日係原告先主動攻擊伊云云，為原告所否認，且除BA
    SMAYOR ANGELIE PAO警詢中之陳述外，並無證據證明此情，
    然BASMAYOR ANGELIE PAO與原告發生本件衝突互毆，利害關
    係相反，尚難僅以其上開陳述，採為有利於被告之認定。況
    且，本案之爭執原係發生於原告與BASMAYOR ANGELIE PAO間
    ，被告見狀後，乃出手毆打原告，並將原告推倒在地持續毆
    打；而被告身形及體力本較原告壯碩，倘被告當時僅係單純
    對於現在不法之侵害為必要排除之反擊行為，應非在原告倒
    地後持續毆打原告，是由被告上開舉措觀之，其行為顯非係
    排除現在不法侵害而為。此外，被告於本院審理時自承：沒
    有去看醫生等語（見本院訴字卷一第50頁），是被告既未能
    提出相關事證舉證證明，伊亦因本件事故受有傷害，故難認
    被告前揭抗辯有據。再觀諸原告所受傷勢為右側顴骨骨折、
    頭部外傷併右臉及右下巴瘀傷、左太陽穴瘀青及左骨盆瘀青
    ，傷勢非屬輕微，是被告辯以係因原告主動一直攻擊伊，伊
    僅還手云云，並非足採。３參以，本件被告所涉傷害罪嫌，
    經本院刑事庭以109 年度易字第6 號刑事判決認被告共同犯
    傷害罪，處有期徒刑4 月，如易科罰金，以1,000 元折算1 
    日；嗣被告不服提起上訴，經臺灣高等法院以109 年度上易
    字第902 號刑事判決駁回上訴確定，有上開判決在卷可參（
    見本院調解卷第5 至9 頁、本院訴字卷一第61至67頁），並
    經本院依職權調閱上開刑事偵、審電子卷證核閱無訛。綜上
    情節，堪認原告主張被告於上揭時、地對其有故意傷害之侵
    權行為，並導致原告受傷等語，洵與常情相符，應認為真實
    。
㈡、按因故意或過失，不法侵害他人之權利者，負損害賠償責任
    ；數人共同不法侵害他人之權利者，連帶負損害賠償責任；
    不能知其中孰為加害人者亦同。造意人及幫助人，視為共同
    行為人；不法侵害他人之身體或健康者，對於被害人因此喪
    失或減少勞動能力或增加生活上之需要時，應負損害賠償責
    任；不法侵害他人之身體、健康、名譽、自由、信用、隱私
    、貞操，或不法侵害其他人格法益而情節重大者，被害人雖
    非財產上之損害，亦得請求賠償相當之金額，民法第184 條
    第1 項前段、第185 條、第193 條第1 項、第195 條第1 項
    分別定有明文。查本件被告既有對原告為上開傷害之侵權行
    為事實，被告自應就上開故意侵權行為對原告負損害賠償責
    任。茲就原告請求之各項損害及金額是否允當，分別審核論
    述如下：
  １醫療費用：
    原告主張其因本件事故受傷後，分別前往仁慈醫院、臺大醫
    院新竹分院急診、門診及住院治療，共支出如附表所示之醫
    療費用7,840 元乙節，固據提出門診醫療費用收據、住院醫
    療費用收據及醫療單據等為證（見本院訴字卷二第8-1 頁、
    第83頁至第100-1 頁）；惟其中編號5 及編號9 ，金額為36
    0 元及1,000 元部分未有單據，無從證明原告確實支出該2
    筆費用，不予計算；編號11之門診醫療費用收據，則僅記載
    50元，超過該部分應予扣除外；其餘合計6,430 元之醫療費
    用，與原告因本件事故所受傷害間具有相當因果關係，乃屬
    必要，是原告此部份之請求，應予准許。逾此部分，則屬無
    據。
  ２醫院住院伙食：
    原告主張其住院期間支出醫院住院伙食費2,400 元，請求被
    告賠償云云；惟原告不論有無本件事故之發生，均須支出伙
    食費用，且原告復未提出因有特殊醫療需求而向醫院訂購伙
    食之相關單據，故難認原告此部分之支出，屬被告之侵權行
    為所生，至為明確，原告此部分請求，實非有據。
  ３看護費用：
  ⑴按親屬代為照顧被害人之起居，固係基於親情，但親屬看護
    所付出之勞力並非不能評價為金錢，雖因二者身分關係而免
    除被害人之支付義務，惟此種基於身分關係之恩惠，自不能
    加惠於加害人，故由親屬看護時雖無現實看護費之支付，仍
    應認被害人受有相當於看護費之損害，得向加害人請求賠償
    ，始符公平原則，被害人仍得依民法第193 條第1 項規定求
    償（最高法院94年度台上字第1543號判決意旨參照）。
  ⑵原告主張其因本件事故受傷，於108 年2 月3 日起至4 月15
    日止，聘請看護照顧，共支出看護費用20,000元等情；惟查
    ，原告並未提出相關單據舉證證明其曾支出看護費20,000元
    ，且觀諸原告於臺大醫院新竹分院之出院病歷摘要記載：病
    人活動無特殊限制，可依個人日常生活進行等情（見本院訴
    字卷二第37頁），故原告主張其於上開期間有支出看護費用
    20,000元乙節，難認有據。惟本院審酌原告受有右側顴骨骨
    折、頭部外傷併右臉及右下巴瘀傷、左太陽穴瘀青及左骨盆
    瘀青等傷害，於108 年2 月13日住院進行顴骨骨折閉鎖復位
    ，於108 年2 月14日出院，有臺大醫院新竹分院診斷證明書
    可參（見本院訴字卷二第63頁），故原告於住院期間應有聘
    請專人照顧之必要，且參酌前揭規定，原告雖未提出聘請看
    護之費用收據，然倘若係由親屬，亦非不得向被告請求賠償
    。又本院依職權查知全日看護費用為2,200 元，以2 日計算
    之結果，原告得請求被告給付之看護費用為4,400 元（2,20
    0 ×2 ＝4,400 ）。逾此部分，因原告未能提出相關事證舉證
    證明有何生活無法自理之情形，自難認有據。
  ４交通費：原告主張其因本件事故就醫支出停車費、油費及計
    程車費，請求交通費2,800 元等情。查原告因本件事故受有
    右側顴骨骨折、頭部外傷併右臉及右下巴瘀傷、左太陽穴瘀
    青及左骨盆瘀青等傷害，且其住所位於新竹縣湖口鄉，認其
    於事故發生後之數日內前往仁慈醫院及日後赴新竹市之臺大
    醫院新竹分院接受診治，確有搭乘汽車抑或計程車之必要。
    又參酌如附表所示之原告就醫紀錄，原告前往仁慈醫院及臺
    大醫院新竹分院就診之次數，分別為2 次及6 次；復酌以大
    都會計程車車資計算網路資料（見本院訴字卷一第39至41頁
    ），自原告住所至仁慈醫院估算之計程車車資為220 元，自
    原告住處前往臺大醫院新竹分院之計程車費用為500 元，往
    返之車資應以上開費用之2 倍計算，故原告得請求之交通費
    計為6,880 元（220 ×2 ×2 ＋500 ×6 ×2 ＝6,880 ）。因此，
    原告請求被告給付交通費2,800 元，未逾上開範圍，自應准
    許。
  ５不能工作之損失：
    原告主張本件事故發生後，其因傷無法工作，受有2 個月之
    不能工作損失，計6 萬元等語。查原告於本件事故前開設雜
    貨店販賣菲律賓產品，有原告提出之栢安里莎即心傑商行財
    政部北區國稅局營業稅核定稅額繳款書在卷可參（見本院訴
    字卷一第57頁至第59頁），應認屬實。又原告固稱該商行每
    月收入為45,000元等情，惟尚無證據證明該部分之金額，而
    其另主張兼職幫移工匯款回家鄉，賺取傭金每月9,000 元部
    分，亦無從確定收取傭金之金額。爰依該期間適用之法定基
    本工資認定其不能工作收入損失，而我國基本工資自108年1
     月1 日起每月為23,100元，有勞動部基本工資之制訂與調
    整可參（見本院訴字卷一第69頁至第71頁），是認原告之收
    入損失，應以每月23,100元估算。再依臺大醫院新竹分院於
    108 年3 月1 日出具之診斷證明書記載，原告於108 年2月1
    4日宜修養4 週（見本院訴字卷二第69頁）；臺大醫院新竹
    分院109 年10月30日回函亦表示：因病患受創後有腦傷（腦
    震盪）及合併顏面骨骨折，故腦傷症狀恢復過程（短則1週
    至2 週，長則數月）可能需要專人看護等情（見本院訴字卷
    一第45頁），認原告請求自事故發生後1 個月之不能工作損
    失，應屬合理。準此，原告因本件事故受傷致無法工作所受
    之收入損失，計為23,100元，逾此範圍，難認有據。
  ６原告配偶請假照顧小孩之費用：
    原告主張其受傷期間無法工作及照顧小孩，其配偶請假照顧
    小孩，受有3 萬元之損失云云；然原告並未提出單據為證，
    且此部分乃屬原告扶養小孩之支出，與被告之本件侵權行為
    並無相當因果關係存在，是原告此部分請求，為無理由，應
    予駁回。
  ７精神慰撫金：
    按法院對於非財產上損害之酌定，應斟酌雙方之身分、地位
    、資力與加害之程度及其他各種情形核定相當之數額，其金
    額是否相當，自應依實際加害情形與被害人所受之痛苦及雙
    方之身分、地位、經濟狀況等關係決定之（最高法院85年臺
    上字第460 號民事裁判意旨參照）。查原告因本件事故受有
    右側顴骨骨折、頭部外傷併右臉及右下巴瘀傷、左太陽穴瘀
    青及左骨盆瘀青等傷害，醫療期間曾住院2 天，均如前述，
    其自受有身體及精神上之痛苦，是原告據此向被告請求賠償
    精神慰撫金，於法有據。爰斟酌原告大學畢業、開立雜貨店
    、自陳每月收入45,000元，須扶養3 名子女，查無108 年度
    所得及財產資料等情；被告則為大學畢業、已退休、小孩均
    已成年、108 年查得之所得為7,707 元、名下財產總額2,40
    6,220 元等情，業據兩造陳明在卷，並有本院依職權調閱之
    稅務電子閘門財產所得調件明細表2 份附卷可參（見本院訴
    字卷二第51至52頁，卷一第28頁、第17頁至第20頁）。衡量
    兩造之身分、地位、經濟能力、行為、原告所受傷勢之程度
    及被告事故後態度等一切情狀，認原告請求精神慰撫金60,0
    00元，尚屬過高，應酌減為35,000元為適當，逾此部分之請
    求，不能准許。
  ８基上，本件原告所得請求為醫療費用6,430 元、看護費用4,4
    00元、交通費2,800 元、不能工作損失23,100元、精神慰撫
    金35,000元，合計為71,730 元（6,430 ＋4,400 ＋2,800＋23,
    100＋35,000＝71,730）。
  ９至被告雖辯以伊應僅需負擔2 分之1 之責任云云；惟按連帶
    債務之債權人，得對於債務人中之一人或數人或其全體，同
    時或先後請求全部或一部之給付，民法第273 條第1 項定有
    明文，則原告先訴請被告1 人為全部之給付，當無不合。是
    原告主張被告應對於其受有上開損失之結果負全部損害賠償
    之責任乙節，應屬有據。
㈢、末按給付無確定期限者，債務人於債權人得請求給付時，經
    其催告而未為給付，自受催告時起，負遲延責任。其經債權
    人起訴而送達訴狀，或依督促程序送達支付命令，或為其他
    相類之行為者，與催告有同一之效力；遲延之債務，以支付
    金錢為標的者，債權人得請求依法定利率計算之遲延利息。
    但約定利率較高者，仍從其約定利率；應付利息之債務，其
    利率未經約定，亦無法律可據者，週年利率為百分之5 ，民
    法第229 條第2 項、第233 條第1 項、第203 條定有明文。
    本件係原告對於被告之侵權行為損害賠償債權，屬無確定期
    限之金錢給付，原告依民法第184 條第1 項前段、第185 條
    、第193 條第1 項、第195 條第1 項規定，請求被告給付原
    告71,730元，及自起訴狀繕本送達翌日即109 年1 月31日（
    見調解卷第13頁）起至清償日止，按週年利率百分之5 計算
    之利息，為有理由，應予准許；逾上開部分之請求，則無理
    由，應予駁回。
四、本件係依民事訴訟法第427 條第1 項適用簡易訴訟程序所為
    被告一部敗訴之判決，應依同法第389 條第1 項第3 款規定
    ，就原告勝訴部分，依職權宣告假執行。至原告敗訴部分，
    原告雖聲明願供擔保請准宣告假執行，惟因該部分因訴之駁
    回而失所依據，應併予駁回。
五、本件原告係於刑事訴訟程序提起民事訴訟，經本院刑事庭裁
    定移送前來，依刑事訴訟法第504 條第2 項規定，免納裁判
    費，且至本件言詞辯論終結時，亦未發生其他訴訟費用；惟
    依臺灣高等法院暨所屬法院107 年法律座談會民事類提案第
    18號研討結果，仍為訴訟費用負擔之諭知，以備將來如有訴
    訟費用發生時，得以確定其數額，併予敘明。
六、據上論結，原告之訴為一部有理由、一部無理由，依民事訴
    訟法第436 條第2 項、第79條、第389 條第1 項第3 款，判
    決如主文。
中    華    民    國   109    年    12    月    11   日
                  竹北簡易庭  法  官  李宇璿
以上正本係照原本作成。
如對本判決上訴，須於判決送達後20日內向本院提出上訴狀。如
委任律師提起上訴者，應一併繳納上訴審裁判費。
中　　華　　民　　國　　109 　年　　12　　月　　14　　日
                              書記官  王恬如
附表：原告請求之醫療費用    編號   日      期 醫院（項目） 金額（新臺幣）   1 108 年2 月3 日 仁慈醫院   　900 元   2 108 年2 月3 日 仁慈醫院   　500 元   3 108 年2 月6 日 仁慈醫院   　180 元   4 108 年2 月8 日 臺大醫院新竹分院   　624 元   5 108 年2 月8 日 臺大醫院新竹分院   　360 元   6 108 年2 月11日 臺大醫院新竹分院   　360 元   7 108 年2 月14日 臺大醫院新竹分院   　450 元   8 108 年2 月14日 臺大醫院新竹分院住院醫療 　2,206 元   9 108 年2 月14日 CD光碟片2片 　1,000 元  10 108 年3 月1 日 臺大醫院新竹分院   　510 元  11 108 年4 月22日 臺大醫院新竹分院   　100 元  12 108 年6 月14日 臺大醫院新竹分院   　400 元  13 108 年6 月14日 臺大醫院新竹分院 　　250 元 合計：7,840元